【裁判字號】    95,台聲,702
【裁判日期】    951026
【裁判案由】    分割共有物
【裁判全文】
最高法院民事裁定              九十五年度台聲字第七０二號
聲  請  人  甲○○
            丙○○
            乙○○
            丁○○
            戊○○
            己○○
共      同
訴訟代理人  蘇章巍律師
上列聲請人因與相對人庚○○等間請求分割共有物事件，對於中
華民國九十五年七月十二日本院裁定（九十五年度台上字第一四
七五號），聲請再審，本院裁定如下：
    主  文
聲請駁回。
聲請訴訟費用由聲請人負擔。
    理  由
本件聲請人對於本院九十五年度台上字第一四七五號確定裁定（
下稱原確定裁定），主張有民事訴訟法第四百九十六條第一項第
一款適用法規顯有錯誤之情形，對之聲請再審。係以：聲請人不
服前訴訟程序第二審對聲請人不利之判決，提起第三審上訴，已
於上訴理由狀就該第二審判決，有何違背民事訴訟法第四百六十
九條第六款之情事，縷列五項具體事由，原確定裁定竟認聲請人
對第二審判決之如何違背法令未有具體指摘，上訴為不合法，裁
定駁回聲請人之第三審上訴，未經斟酌伊提出之書狀所具體表明
之前程序第二審判決如何違背法令情形，自有民事訴訟法第四百
九十六條第一項第一款所定之再審事由云云，為其論據。
按上訴第三審法院，非以原判決違背法令為理由，不得為之。又
提起上訴，上訴狀內應記載上訴理由，表明原判決所違背之法令
及其具體內容，暨依訴訟資料合於該違背法令之具體事實。其依
民事訴訟法第四百六十九條之一規定提起上訴者，並應具體敘述
為從事法之續造、確保裁判之一致性或其他所涉及之法律見解具
有原則上重要性之理由。同法第四百六十七條、第四百七十條第
二項定有明文。而依同法第四百六十八條規定，判決不適用法規
或適用不當者，為違背法令；依同法第四百六十九條規定，判決
有該條所列各款情形之一者，為當然違背法令。是當事人提起上
訴，如以民事訴訟法第四百六十九條所列各款情形為理由時，其
上訴狀或理由書應表明該判決有合於各該條款規定情形之具體內
容，及依何訴訟資料合於該違背法令之具體事實。故其上訴狀或
理由書應表明該判決所違背之法令條項，或有關判例、解釋字號
，或成文法以外之習慣或法理等及其具體內容，暨係依何訴訟資
料合於該違背法令之具體事實。上訴狀或理由書如未依上述方法
表明，或其所表明者顯與上開法條規定不合時，即難認為已合法
表明上訴理由，其上訴自非合法。本件聲請人於前訴訟程序對於
第二審判決提起上訴，雖以該判決有民事訴訟法第四百六十九條
第六款所定判決不備理由及理由矛盾等違背法令情形為由，惟核
其上訴理由狀所載內容，係就第二審取捨證據、認定事實之職權
行使，及本其自由裁量權所定之分割方法，指摘其為不當。並就
第二審所為論斷，泛言為未論斷或違背法令，而非表明該判決所
違背之法令及其具體內容，暨依訴訟資料合於該違背法令之具體
事實，難認其已合法表明上訴理由，依首揭說明，應認其上訴為
不合法。原確定裁定因而駁回聲請人之第三審上訴，並無適用法
規顯有錯誤之情事。聲請再審論旨，指摘原確定裁定不當，聲明
廢棄，非有理由。末查必要共同訴訟之共同訴訟人中一人提起上
訴時，須其上訴係合法，始有其效力及於全體之可言。其上訴不
合法時，駁回上訴之裁定，無庸將其他共同訴訟人併列為上訴人
。原確定裁定係以聲請人提起第三審上訴為不合法為由駁回上訴
，因而未將其他共同訴訟人併列為上訴人，自無違背法令之可言
，並此指明。
據上論結，本件聲請為無理由。依民事訴訟法第九十五條、第七
十八條，裁定如主文。
中    華    民    國  九十五  年    十    月  二十六  日
                      最高法院民事第六庭
                          審判長法官  許  朝  雄
                                法官  謝  正  勝
                                法官  鄭  玉  山
                                法官  吳  麗  女
                                法官  袁  靜  文
      本件正本證明與原本無異
                                      書  記  官
中    華    民    國  九十五  年   十一   月    十    日
                                                      J


司法院資訊處製作；財團法人民間司法改革基金會備份。
